【裁判字號】    95,易,2018
【裁判日期】    950919
【裁判案由】    詐欺
【裁判全文】
臺灣臺中地方法院刑事判決              95年度易字第2018號
公  訴  人  臺灣臺中地方法院檢察署檢察官
被      告  乙○○
上列被告因詐欺案件，經檢察官提起公訴（95年偵字第3207號）
，經本院合議庭裁定，由受命法官依法獨任進行簡式審判程序判
決如下：
    主  文
乙○○幫助意圖為自己不法之所有，以詐術使人將本人之物交付
，處有期徒刑月，如易科罰金，以銀元參佰元（即新臺幣玖佰
元）折算壹日。
    事  實
一、乙○○為幫助姓名年籍不詳之年約三十餘歲之成年男子實行
    犯罪，竟於民國（下同）九十四年九月二十六日下午十六時
    許在台中縣豐原市○○路國泰世華銀行前以新台幣（下同）
    三千元之代價將其所有中國信託銀行股份有限公司臺中分行
    （以下簡稱中國信託)帳號000-00000000000
    0之存摺、提款卡及密碼出租予該成年男子使用一個月，該
    成年男子得手後，乃於九十四年九月三十日凌晨二時五十五
    分許，在網路聊天室由不詳姓名年籍女子以援交為由，並詐
    稱須先將款項新臺幣（下同）四千元匯入上開帳戶，使甲○
    ○陷於錯誤，於聽從該女子指示匯入該款項至被告上開帳戶
    ，嗣因察覺有異，始知受騙。
二、案經臺中縣警察局豐原分局報請臺灣臺中地方法院檢察署檢
    察官偵查起訴。
    理  由
一、按除被告所犯為死刑、無期徒刑、最輕本刑為三年以上有期
    徒刑之罪或高等法院管轄第一審案件者外，於前條第一項程
    序進行中，被告先就被訴事實為有罪之陳述時，審判長得告
    知被告簡式審判程序之旨，並聽取當事人、代理人、辯護人
    及輔佐人之意見後，裁定進行簡式審判程序，刑事訴訟法第
    二百七十三條之一第一項定有明文。本件被告所犯係死刑、
    無期徒刑、最輕本刑為三年以上有期徒刑以外之罪，其於準
    備程序中就被訴事實為有罪之陳述，且經審判長告知被告簡
    式審判程序之旨，並聽取公訴人及被告之意見後，本院合議
    庭認為適宜而裁定由受命法官獨任進行簡式審判程序，合先
    敘明。
二、訊據被告乙○○對於上揭事實坦承不諱，核與被害人甲○○
    所指述之情節相符，並有被害人甲○○之自動櫃員機交易明
    細、被告乙○○前開帳戶開戶資料、交易明細等在卷足資佐
    證。且衡諸：（１）、銀行開設帳戶，請領存摺、提款卡之
    事，係針對個人身分之社會信用而予資金流通，具有強烈之
    屬人性，且今日一般人至金融機關如銀行、郵局等開設帳戶
    並非難事，苟非供洗錢或犯罪等不法目的，依一般社會經驗
    法則判斷，實無必要隱匿自己名義帳戶而以每個帳戶三千元
    之代價承租他人帳戶使用；（２）、被告係與素不相識之人
    聯絡提供帳戶事宜，衡之常情，如此悖離常態之交易行為，
    被告係成年且智力正常之人，當可預見稱承租帳戶之人係欲
    供做非法使用，此當為被告所預見；（３）、且近來詐欺集
    團詐取財物、竊車恐嚇取財及利用「刮刮樂」等名義詐欺取
    財之犯罪類型層出不窮，該等犯罪，多數均係利用他人帳戶
    作為恐嚇取財或詐欺所得財物之出入帳戶，並經媒體廣為披
    載，被告縱使並不確知所為詐取財物之對象為何，亦無法確
    知如何詐欺取財之具體內容，惟對前開之帳戶，將遭人作為
    詐欺取財犯行所得財物匯入及提領之工具使用，應足以有概
    括之認識，且可預見其發生；（４）、至報稅、買賣股票等
    用途者所需要的是人頭，與存摺、提款卡多無直接關係，此
    為眾所周知之事，被告應亦無例外。是本件被告將前揭存摺
    、提款卡、印章連同密碼及語音查詢密碼出租予前開成年男
    子使用，既未能供明有何正當之理由，其應可預見前揭存摺
    、提款卡、印章連同密碼及語音查詢密碼將遭利用作為財產
    上犯罪之工具無疑。又按刑法上之故意，分為直接故意（確
    定故意）與間接故意（不確定故意），行為人對於構成犯罪
    之事實，明知並有意使其發生者為直接故意。行為人對於構
    成犯罪之事實，預見其發生而其發生並不違背其本意者為間
    接故意；而間接故意與有認識的過失之區別，在於二者對構
    成犯罪之事實雖均預見其能發生，但前者對其發生並不違背
    其本意，後者則確信其不發生。且幫助犯之成立，以行為人
    主觀上認識被幫助者正欲從事犯罪或係正在從事犯罪，且該
    犯罪有既遂之可能，而其行為足以幫助他人實現構成要件者
    ，即具有幫助故意，並不以行為人確知被幫助者係犯何罪名
    為必要。至於行為人在正犯實施犯罪前為幫助行為者，則構
    成事前幫助犯。又今日一般人至金融機關如銀行、郵局等開
    設帳戶使用，係極為方便容易且迅速之事，如有使用金融存
    款帳戶之正當用途，自以使用其本人或可信賴之親友申請之
    帳戶，最為便利安全，且若非具意圖以他人帳戶從事不法用
    途，並藉以逃避查緝，自無使用他人帳戶之理。是依一般人
    通常之知識、經驗，均應知任意提供自己帳戶予無信賴關係
    之他人使用，易致他人藉該帳戶取得不法犯罪所得，且欲以
    之隱匿帳戶內資金之實際取得人身分；衡諸情理，被告係年
    滿三十一歲之成年人，有個人基本資料查詢結果一紙在卷足
    憑，對此自難諉為不知。而近年來詐欺取財之犯罪類型層出
    不窮，該等犯罪，多數均係利用他人帳戶作為詐欺所得財物
    之匯款帳戶，並經媒體廣為披載，被告縱使並不確知所提供
    之帳戶，係遭他人用以對被害人詐欺取財，亦無法確知取得
    帳戶之人係以何種方法於何時地為詐欺取財之具體內容，惟
    對於其所提供之上揭帳戶，將遭人作為詐欺取財犯行所得財
    物匯入及提領之工具使用，應有概括之認識，且可預見其發
    生，竟仍同意提供，顯對帳戶供他人取得不法犯罪所得之用
    ，亦不違背被告本意，即被告並非確信帳戶不至遭利用為犯
    罪之用，仍將帳戶提供他人，足認被告應具幫助犯罪之不確
    定故意。被告自白核與事實相符，堪予採信。至被告出租前
    揭存摺、提款卡、印章連同密碼及語音查詢密碼，既非詐欺
    取財罪構成要件之行為，且查無任何證據足資證明被告與前
    揭購買之集團男子間有何詐欺取財之犯意聯絡，足認被告應
    僅係幫助行為（參臺灣高等法院臺中分院九十一年度上易字
    第一七一五號刑事判決）。本件事證至臻明確，被告乙○○
    犯行洵堪認定。
三、查前揭詐騙集團成員，基於為自己不法所有之犯意，以前揭
    詐欺之方式，使被害人甲○○陷於錯誤，而將本人之財物交
    付，其等所為，係觸犯刑法第三百三十九條第一項之詐欺取
    財罪。按刑法上之幫助犯，係指以幫助之意思，對於正犯資
    以助力，而未參與實施犯罪之行為，且幫助犯之幫助行為，
    對於正犯之犯罪實施，僅須具有助成或促成之作用為已足，
    不以具體之有效性為要件。本件被告乙○○將存摺、提款卡
    、連同密碼出租予前揭詐騙集團供詐欺取財使用，其本身並
    未參與詐欺取財之犯罪行為，顯係以幫助之意思，參與詐欺
    取財構成要件以外之行為，為幫助犯，核其所為，係犯刑法
    第三十條第一項前段、第三百三十九條第一項之幫助詐欺取
    財罪。又被告幫助他人犯詐欺取財罪，為從犯，應依刑法第
    三十條第二項之規定減輕其刑。爰審酌被告乙○○犯罪之動
    機係因貪圖小利，擅自出租帳戶供他人非法使用，助長社會
    犯罪風氣，且可能導致追緝犯罪之困難，讓真正犯罪者逍遙
    法外，惟念及被告本身並未實際參與本件詐欺取財之犯行，
    責難性較小，且其犯罪所獲不多、犯罪目的、手段、被告品
    行尚佳，並無不良前科，詳如前述，此有台灣台中地方法院
    檢察署刑案資料查註紀錄表一份在卷可按、所生危害及犯罪
    後坦認罪愆，頗具悔意，然犯罪後迄今仍未與被害人甲○○
    達成民事和解，取得諒解等一切情狀，量處如主文所示之刑
    ，並諭知易科罰金之折算標準，以資懲儆。按行為後法律有
    變更者，適用行為時之法律。但行為後之法律有利於行為人
    者，適用最有利於行為人之法律，刑法第二條第一項定有明
    文。查被告於行為時之刑法第三十條第一項、第二項規定：
    「幫助他人犯罪者，為從犯。雖他人不知幫助之情者，亦同
    。從犯之處罰，得按正犯之刑減輕之」，雖經總統於九十四
    年二月二日公布修正為「幫助他人實行犯罪行為者，為幫助
    犯。雖他人不知幫助之情者，亦同。幫助犯之處罰，得按正
    犯之刑減輕之」，並自九十五年七月一日施行，惟比較修正
    前後之幫助犯規定，修正後之規定，並未較有利於被告，依
    刑法第二條第一項前段規定，應適用被告行為時即修正前刑
    法第三十條之規定，併予敘明。又被告行為後，刑法第四十
    一條第一項前段有關易科罰金折算之標準，業經總統於九十
    四年二月二日公布修正，自九十五年七月一日施行，由「得
    以一元以上三元以下折算一日，易科罰金」，並適用修正前
    罰金罰鍰提高標準條例第二條（現已刪除）之規定，提高為
    「得以新台幣一千元、二千元或三千元折算一日，易科罰金
    」，且刪除「因身體、教育、職業、家庭之關係或其他正當
    事由，執行顯有困難者」之條件，依修正施行後刑法第二條
    第一項「行為後法律有變更者，適用行為時之法律。但行為
    後之法律有利於行為人者，適用最有利於行為人之法律」之
    規定，比較修正前後刑法第四十一條第一項前段之規定，修
    正後之規定，並未較有利於被告，故本件應適用被告行為時
    即修正前刑法第四十一條第一項前段及修正前罰金罰鍰提高
    標準條例第二條之規定，諭知易科罰金之折算標準，即應以
    銀元三百元折算一日，經折算為新台幣後，應以新台幣九百
    元折算一日，併予敘明。
據上論斷，應依刑事訴訟法第二百九十九條第一項前段、第二百
七十三條之一第一項、刑法第二條第一項前段、第三百三十九條
第一項、修正前刑法第三十條第一項前段、第三十條第二項、第
四十一條第一項前段、罰金罰鍰提高標準條例第一條前段、修正
前罰金罰鍰提高標準條例第二條，現行法規所定貨幣單位折算新
台幣條例第二條，判決如主文。
中    華    民    國    95    年    9     月    19    日
                  刑事第八庭        法  官  洪俊誠
以上正本證明與原本無異。
如不服本判決，應於判決送達後十日內向本院提出上訴狀，上訴
於臺灣高等法院臺中分院(須附繕本)。
                                    書記官  蕭榮峰
中    華    民    國    95    年    9     月    19    日
附錄論罪科刑實體法條文：
刑法第339條：
意圖為自己或第三人不法之所有，以詐術使人將本人或第三人之
物交付者，處5年以下有期徒刑、拘役或科或併科1千元以下罰金
。
（罰金部份業經提高10倍為1萬元）
以前項方法得財產上不法之利益或使第三人得之者，亦同。
前二項之未遂犯罰之。
刑法第30條：
幫助他人犯罪者，為從犯。雖他人不知幫助知情者，亦同。
從犯之處罰，得按正犯之行減輕之。


司法院資訊處製作；財團法人民間司法改革基金會備份。
